臺灣新北地方法院民事判決
110年度簡上字第427號
上訴人即附
帶被上訴人
即反訴原告  黃美琪  

被上訴人即  
附帶上訴人
即反訴被告  葉衣蘋  
上列當事人間請求侵權行為損害賠償事件，上訴人對於中華民國
110年8月31日本院板橋簡易庭110年度板簡字第1011號第一審判
決提起上訴並提起反訴，附帶上訴人則提起一部附帶上訴，經本
院於民國111年6月29日言詞辯論終結，判決如下：
    主      文
上訴及附帶上訴均駁回。
第二審訴訟費用關於上訴部分由上訴人負擔；附帶上訴部分，由
附帶上訴人負擔。
反訴原告之反訴駁回。
反訴訴訟費用由反訴原告負擔。
    事實及理由
壹、程序事項：
    按於簡易程序之上訴程序提起反訴，非經他造同意，不得為
    之。但就主張抵銷之請求尚有餘額部分，有提起反訴之利益
    者，不在此限，民事訴訟法第436條之1第3項準用第446條第
    2項第3款定有明文。本件上訴人即附帶被上訴人甲○○○○○○○
    （下逕稱其名）於原審抗辯被上訴人即附帶上訴人乙○○○○○○
    ○（下逕稱其名）有侵害其配偶權之侵權行為，並以其對葉
    依蘋之侵權行為損害賠償債權與葉依蘋之債權主張抵銷，嗣
    於本院簡易程序之上訴程序提起反訴，請求葉依蘋給付主張
    抵銷後之餘額新臺幣（下同）30萬元本息，葉依蘋雖不同意
    ，依前開規定，仍應准許。
貳、實體部分：
一、丁○○本訴部分主張：丙○○與訴外人陳俊明原為夫妻關係（婚姻存續期間自民國94年7月1日至109年10月30日止），丙○○因認伊與陳俊明有不正常之交往關係，意圖散布於眾，基於誹謗之故意，於108年11月26日16時6分，在其住處，使用網路以暱稱「丙○○」帳號登入臉書社群網站（下稱臉書），於特定多數人得共見共聞個人網頁上，張貼「這個女生一直跟我老公勾勾纏，是你老公沒辦法滿足你，需要陳俊明的爛鳥嗎？給你臉，你不要臉等著我告你嗎？」及伊所用臉書暱稱「葉芳岑」圖像截圖之貼文（下稱系爭貼文），供其臉書友人閱覽並得以對照貼文及截圖，知悉貼文所指之人即為伊，以此方式指摘或傳述上開涉及私德而與公共利益無關之事，足以毀損伊之名譽及社會評價，不法侵害伊之名譽權及人格權，爰依民法第184條第1項前段、第195條第1項，請求丙○○賠償非財產上損害30萬元本息等語。原審判決丙○○應給付葉依蘋12,000元，及自109年10月24日起至清償日止，按週年利率5％計算之利息，並就命丙○○給付部分，分別諭知准、免假執行之宣告，駁回葉依蘋於原審其餘之訴及假執行之聲請。丙○○就其敗訴部分不服提起上訴，葉依蘋就其敗訴部分亦提起一部附帶上訴（葉依蘋就其敗訴部分未提起附帶上訴之部分，未繫屬本院，已告確定）。附帶上訴聲明：⒈原判決關於駁回葉依蘋後開之訴部分廢棄。⒉丙○○應再給付葉依蘋10萬元，及自109年10月24日起至清償日止，按週年利率5％計算之利息。反訴部分則以：丙○○主張伊侵害其配偶權之侵權行為事實均不實，伊與陳俊明平時無往來、通話，並不熟，未有曖昧，亦無騷擾、介入、破壞丙○○家庭，陳俊明到屏東與伊無關等語資為抗辯。反訴答辯聲明：反訴駁回。
二、丙○○本訴部分則以：伊係因葉依蘋破壞伊的家庭才張貼系爭
    貼文警告葉依蘋，又葉依蘋一直與陳俊明來往、藕斷絲連、
    聯絡通話，並使陳俊明離開家庭跑回屏東，騷擾、介入、破
    壞伊的家庭，伊與陳俊明為此吵鬧不休而離婚，侵害伊之配
    偶權，伊以對葉依蘋之侵權行為損害賠償債權與葉依蘋本訴
    之債權主張抵銷等語資為抗辯。上訴聲明：⒈原判決不利於
    丙○○之部分廢棄。⒉上廢棄部分，葉依蘋在第一審之訴及假
    執行之聲請均駁回。附帶上訴答辯聲明：附帶上訴駁回。並
    提起反訴主張：伊對葉依蘋之侵權行為損害賠償債權，經抵
    銷後尚有餘額30萬元，爰依民法第184條第1項、第195條第1
    項、第3項規定，反訴請求葉依蘋給付伊30萬元本息等語。
    反訴聲明：葉依蘋應給付丙○○30萬元，及自反訴起訴狀繕本
    送達翌日起至清償日止，按週年利率5％計算之利息等語。
三、本院之判斷：
  ㈠葉依蘋主張丙○○有上開侵害名譽權行為，業經臺灣高等法院
    以110年度上易字第101號刑事判決丙○○犯加重誹謗罪刑確定
    ，有刑事判決可稽，並經本院依職權調取刑事卷宗核閱無訛
    ，丙○○亦不爭執有張貼系爭貼文，堪信葉依蘋主張丙○○有上
    揭侵害名譽權行為為真實。
  ㈡按因故意或過失，不法侵害他人之權利者，負損害賠償責任
    。不法侵害他人之身體、健康、名譽、自由、信用、隱私、
    貞操，或不法侵害其他人格法益而情節重大者，被害人雖非
    財產上之損害，亦得請求賠償相當之金額，民法第184條第1
    項前段、第195條第1項前段分別定有明文。丙○○既有上述侵
    害葉依蘋名譽權之侵權行為，足認葉依蘋因此精神上受有相
    當之痛苦，則葉依蘋依上開規定請求丙○○賠償精神慰撫金，
    即屬有據。又慰藉金之賠償須以人格權遭遇侵害，使精神上
    受有痛苦為必要，其核給之標準固與財產上損害之計算不同
    ，然非不可斟酌雙方身分資力與加害程度，及其他各種情形
    核定相當之數額。以人格權遭遇侵害，受有精神上之痛苦，
    而請求慰藉金之賠償，其核給之標準，須斟酌雙方之身分、
    地位、資力、經濟狀況、加害程度、受損情況及其他各種情
    形核定相當之數額。本院審酌葉依蘋自陳學歷為高職畢業，
    職業會計，月薪25,000元，丙○○自陳學歷為高中，目前無業
    ，及本院依職權調取之兩造稅務電子閘門財產所得調件明細
    表（見限閱卷，因涉及隱私及個人資料，不予揭露），茲斟
    酌兩造之身分、地位、資力、經濟狀況、丙○○侵害葉依蘋名
    譽權之期間、情節、方式及程度、葉依蘋所受精神上痛苦程
    度等一切情狀，認葉依蘋得請求丙○○賠償之精神慰撫金以12
    ,000元為適當；逾此範圍之請求，不應准許。另給付無確定
    期限者，債務人於債權人得請求給付時，經其催告而未為給
    付，自受催告時起，負遲延責任。其經債權人起訴而送達訴
    狀，或依督促程序送達支付命令，或為其他相類之行為者，
    與催告有同一之效力。遲延之債務，以支付金錢為標的者，
    債權人得請求依法定利率計算之遲延利息。應付利息之債務
    ，其利率未經約定，亦無法律可據者，週年利率為5％，民法
    第229條第2項、第233條第1項前段、第203條分別定有明文
    。本件係損害賠償之債，以支付金錢為標的，無確定期限，
    未約定利率，則葉依蘋請求自起訴狀繕本送達翌日即109年1
    0月24日（見本院109年度附民字第712號卷第23頁本院送達
    證書）起至清償日止，按週年利率5％計算之遲延利息，於法
    有據，應予准許。
  ㈢按當事人主張有利於己之事實，就其事實有舉證之責任，民
    事訴訟法第277條定有明文。又民法第184條第1項前段規定
    ，侵權行為之成立，須行為人因故意過失不法侵害他人權利
    ，亦即行為人須具備歸責性、違法性，並不法行為與損害間
    有因果關係，始能成立。且主張侵權行為損害賠償請求權之
    人，對於侵權行為之成立要件應負舉證責任。本件丙○○主張
    葉依蘋有侵害其配偶權之侵權行為，而對之有侵權行為損害
    賠償債權，既為葉依蘋所否認，依上說明，自應由丙○○就侵
    權行為之成立要件負舉證之責，惟丙○○並未舉證以實其說，
    且其前對葉依蘋提起刑法妨害婚姻及家庭罪章之告訴，經檢
    察官偵查後，亦認犯罪嫌疑不足，而為不起訴處分確定，有
    臺灣高雄地方檢察署檢察官109年度偵字第13954號、第1413
    7號不起訴處分書及臺灣高等檢察署高雄檢察分署109年度上
    聲議字第1645號處分書可查，不能認葉依蘋有何侵害丙○○配
    偶權之侵權行為事實，則丙○○主張對葉依蘋有侵權行為損害
    賠償債權，並以之與葉依蘋本訴之債權抵銷，復就抵銷後之
    餘額，依民法第184條第1項、第195條第1項、第3項規定，
    反訴請求葉依蘋給付30萬元，及自反訴起訴狀繕本送達翌日
    起至清償日止，按週年利率5％計算之利息，均屬無據，不應
    准許。 
四、綜上所述，本訴部分葉依蘋依民法第184條第1項前段、第19
    5條第1項規定，請求丙○○給付12,000元，及自109年10月24
    日起至清償日止，按週年利率5％計算之利息，為有理由，應
    予准許；逾此範圍之請求，則無理由，應予駁回。原審就上
    開應准許部分，判命丙○○如數給付，並分別為准、免假執行
    之宣告，並就上開不應准許部分，駁回葉依蘋於原審之訴及
    假執行之聲請，均無不合。丙○○上訴及葉依蘋附帶上訴意旨
    各就原判決不利部分指摘原判決不當，求予廢棄改判，均無
    理由，均應駁回。另反訴部分丙○○依民法第184條第1項、第
    195條第1項、第3項規定，請求葉依蘋給付30萬元，及自反
    訴狀繕本送達翌日起至清償日止，按週年利率5％計算之利息
    ，為無理由，應予駁回。
五、本件事證已臻明確，兩造其餘攻擊防禦方法及證據，經審酌
    後與判決之結果不生影響，爰不一一論列。 　　
據上論結，本件上訴、附帶上訴及反訴均為無理由，依民事訴訟
法第436條之1第3項、第449條第1項、第78條，判決如主文。
中　　華　　民　　國　　111 　年　　7 　　月　　27　　日
                民事第六庭    審判長法　官　許瑞東
　　　　　　　　　
                                    法　官　黃信滿
　　　　　　　　　　　　　　　　　　　
                                    法　官　陳佳君
以上正本係照原本作成。　
本判決不得上訴。
中　　華　　民　　國　　111 　年　　7 　　月　　27　　日
                                    書記官  李淑卿